【裁判字號】    91,豐簡上,471
【裁判日期】    920513
【裁判案由】    傷害
【裁判全文】
臺灣臺中地方法院刑事判決                      九十一年度豐簡上字第四七一號
    上  訴  人  丁○○
    即  被  告
右上訴人因傷害案件，不服本院豐原簡易庭九十一年度豐簡字第二三八號中華民國九
十一年八月二十八日第一審簡易判決（聲請案號：臺灣臺中地方法院檢察署九十一年
度偵字第九九一七號、第六九一八號），提起上訴，本院管轄之第二審合議庭判決如
左：
    主  文
上訴駁回。
    事  實
一、丁○○前曾於民國八十八年間，因傷害案件，經本院判處罰金二千元，嗣經臺灣
    高等法院臺中分院駁回其上訴而告確定，於八十九年九月十八日繳納罰金執行完
    畢。緣於九十一年三月七日二十三時三十分許之前，乙○○駕駛車牌號碼Ｘ六─
    八二一０號自用小客車，沿臺中縣潭子鄉○○路○段自北往南直行，因超車問題
    ，與行經該路段之機車騎士丁○○互有爭先，在該南下車道北方五百公尺處，二
    人下車理論並發生口角，丁○○即基於普通傷害之犯意，持其所有機車安全帽（
    未扣案）毆打乙○○後，騎乘機車離去，乙○○心有不甘亦駕車尾隨在後，於同
    日二十三時三十分許，二人駕車駛至臺中縣潭子鄉○○路○段二一一號前廣場內
    ，雙雙下車，丁○○接續上開傷害之犯意，乙○○亦基於傷害對方之犯意，丁○
    ○手持機車安全帽、乙○○持其車內所有鐵質伸縮警棍，在該廣場內互毆，導致
    丁○○受有左頭部撕裂傷、左頭部血腫、左手第四指外傷、右小腿瘀血、左小腿
    瘀血腫脹、左額頭瘀血等傷害，乙○○則受有左腕、右上臂、腰、前胸多處挫傷
    疼痛等傷害（乙○○傷害犯行經原審判處拘役五十日，如易科罰金，以參佰元折
    算壹日，未上訴而告確定）。
二、案經乙○○訴由臺中縣警察局豐原分局報請臺灣臺中地方法院檢察署檢察官偵查
    後，聲請簡易判決處刑。
    理  由
一、訊據上訴人即被告丁○○（下簡稱被告）固直承於右開時地與告訴人乙○○因超
    車問題發生爭執乙情不諱，惟矢口否認有何傷害犯行，辯稱：當時是告訴人以其
    自用小客車將伊所有機車攔下，伊只想息事寧人，力勸告訴人勿生怒，才出言「
    不怕其車內老婆發生事情嗎？」，詎料，告訴人即以伸縮警棍下車理論，伊只好
    騎乘機車逃逸，躲至臺中縣潭子鄉○○路○段二一一號前廣場時，告訴人還數次
    駕車欲衝撞伊，伊只好繞著停放在該處之甲○○所有自用小客車四周逃跑，並以
    一手撥打行動電話，向警方求援，另一手抓住安全帽，告訴人仍持伸縮警棍毆打
    伊身體，被追打時，伊所有安全帽即摔落地上，一直被打到第十五下時，伊有拉
    住告訴人的伸縮警棍，但告訴人迅速抽離該警棍，又繼續毆打伊身體，告訴人的
    傷可能是因為拉扯時造成的，伊從未毆打告訴人，當時完全是處於遭毆打的情況
    ，伊是正當防衛云云。惟查：
  (一)右開事實，業據告訴人於警詢時指稱：「．．．我按喇叭，該機車不讓，我就往
    左側超越行駛過去，他隨後追上來擋在我車前，說要我下車，如不下車要找人要
    給我死，隨後他即打電話說要對方帶人過來，我就下車跟他理論，當時就發生扭
    打，他打了之後就騎車逃逸，我就開車追他，追了二百公尺，他就騎進大豐路三
    段二一一號住家的廣場內，我便拿著警棍下車追他，繞著住家前的車子追逐，先
    打到他的腳後，他就停下來與我發生扭打，打完後我們就在現場理論，．．．」
    、「他使用安全帽敲我的頭部、胸部、手部，造成我左腕、右上臂、腰部、前胸
    多處挫傷」等詞綦詳。於本院調查、審理時，復均為：．．．被告在伊左前方攔
    下車，並下車脫安全帽，就拿安全帽毆打伊手、腰部及背部，二人遂打起來，後
    來被告開車離開，．．．伊就追他，到大豐路三段二一一號前廣場，伊遂下車拿
    伸縮警棍毆打被告，被告也隨手拾獲一根鐵條欲毆打伊，但被伊揮掉，之後被告
    便以安全帽與伊拿伸縮警棍互毆等指訴。證人即告訴人之妻丙○○於檢察官偵訊
    及本院調查時，亦均證陳伊雖然在車上，但確實看到被告與告訴人互相毆打之詞
    。此外，復有行政院衛生署豐原醫院出具之診斷證明書一紙附卷可稽。足見告訴
    人前開指訴信而有徵。
  (二)被告雖持前詞為辯，然被告與告訴人確實於臺中縣潭子鄉○○路○段南下車道北
    方五百公尺處，因為超車問題發生爭執，而曾下車理論，且二人於理論後，即發
    生以車追逐，直至大豐路三段二一一號前廣場始停下，並發生毆打情事，為被告
    所不否認，而被告與告訴人前互不相識，如非被告與告訴人於該路段南下車道五
    百公尺處曾雙雙下車口頭理論，且有身體上不理性之接觸，何故被告會迅速騎行
    機車離去，再由告訴人尾隨在後追趕？足見告訴人指稱於該處爭執時，被告即以
    安全帽毆打其身體，伊才開車追趕一情尚非子虛。至二人駕車前往大豐路三段二
    一一號前，告訴人持伸縮警棍及被告持安全帽雙方互毆等情，業經告訴人指陳明
    確，而告訴人確實受有左腕、右上臂、腰、前胸多處挫傷疼痛等傷害，有前開診
    斷證明書可參，經本院向行政院衛生署豐原醫院函查有關告訴人就診驗傷細節，
    該院覆稱：「林先生於九十一年三月八日至本院外科門診，當時看診主治醫師業
    已離職，依病歷記載並未註明挫傷面積及原因，林先生主訴為左腕、右上臂、腰
    多處挫傷併瘀青，左手腕Ｘ光檢查無骨折」等情，有該院九十二年二月七日豐醫
    病字第０九二０００００五一０號函附門診初診病歷一份可據。雖該院覆稱就診
    當日由告訴人主訴其受有上開傷勢，然該函文業已提及原看診醫師業已離職，因
    而無法探究告訴人傷勢形成原因；惟依門診初診病歷載明「診斷：上臂挫傷」、
    「背壓砸傷」，並未提及病人曾主訴病因乙情，顯見看診醫師當係診療告訴人傷
    勢後，依其專業知識所為判斷，而為上開診斷結果之記載；況且告訴人僅係國中
    畢業，非習於醫藥知識之人，依其智識程度未必瞭解「挫傷」之醫學名詞，足見
    上開診斷證明書上所載明之傷勢，當係告訴人遭毆當日所致，而經醫師為專業判
    斷，而非告訴人個人主訴之病情。而以告訴人所受傷勢，遍及左右上肢、胸部及
    腰部等部位，並非僅於一處；被告辯稱伊於遭毆打到第十五下時，曾奪下告訴人
    之伸縮警棍，於拉扯間可能導致該傷勢云云，然被告又供稱：伊奪下伸縮警棍後
    ，隨即又為告訴人取回，又繼續毆打伊之語；既此，被告根本未反持該伸縮警棍
    反擊告訴人，而以告訴人與被告之身高判斷，如有拉扯，亦在胸膛前方拉扯，何
    以告訴人連左右上肢及腰部均受有挫傷疼痛之傷勢，足見被告辯稱可能是因拉扯
    時，導致告訴人受有上開傷勢乙情顯無可採。
  (三)又按正當防衛必須對於現在不法之侵害始得為之，侵害業已過去，即無正當防衛
    可言。至彼此互毆，又必以一方初無傷人之行為，因排除對方不法之侵害而加以
    還擊，始得以正當防衛論。故侵害已過去後之報復行為，與無從分別何方為不法
    侵害之互毆行為，均不得主張防衛權；又衡之一般社會經驗法則，互毆係屬多數
    動作構成單純一罪而互為攻擊之傷害行為，縱令一方先行出手，而還擊一方在客
    觀上苟非單純僅對於現在不法之侵害為必要排除之反擊行為，因其本即有傷害之
    犯意存在，則對其互為攻擊之還手反擊行為，自無主張防衛權之餘地，最高法院
    分別著有三十年度上字第一０四０號、八十六年度臺上字第二四八０號判例及八
    十四年度臺非字第二０八號判決意旨可資參照。被告雖辯稱其當時生命已遭受告
    訴人莫大威脅，告訴人以車欲數度衝撞伊，又遭其毆打多下，才會搶下告訴人之
    伸縮警棍云云，然為告訴人堅詞否認，且證人即大豐路三段二一一號住戶甲○○
    及據報前往現場處理之警員陶杰峰於本院調查時，亦均具結後證稱：當時該處韓
    國草很長，只有告訴人之自用小客車開進來，草被碾過的痕跡，並沒有被車輛數
    度碾過之痕跡等語，是被告辯稱當時伊處於遭告訴人以車衝撞，生命處於急迫危
    險之狀態，顯屬誇大之詞。再者，告訴人堅決指稱是遭被告持安全帽毆打在先，
    才會開車追被告，並持伸縮警棍與被告鬥毆，被告亦辯稱純粹遭告訴人毆打，伊
    毫無反擊餘地，在場目擊證人丙○○則僅證稱知道他們雙方有毆打，但伊沒下車
    不知詳情等節，因而查無積極證據足資判別被告於當時是否係因遭受現在不法之
    侵害始毆打告訴人，是被告前開主張正當防衛之辯解，尚不足採，尚難認被告此
    部份傷害行為具有阻卻違法之事由。
  (四)綜上所述，被告前開辯解均無可採。本件事證業臻明確，被告普通傷害之犯行洵
    堪認定。
二、核被告所為，係犯刑法第二百七十七條第一項之傷害罪。而被告與告訴人於大豐
    路三段南下車道約五百公尺處發生理論，被告持安全帽毆打告訴人身體後，二人
    隨即上車追逐，直至大豐路三段二一一號前又繼續傷害之行為，時間密接未有間
    隔，地點亦相隔僅一、二百公尺，且始終保持於追逐狀態，可見被告於大豐路三
    段二一一號前傷害行為，乃接續其上開毆打行為而來，應視為一個傷害罪之部分
    行為，為接續犯。原審判決書雖就本案被告犯罪地點之論述，於事實欄記載引用
    檢察官聲請簡易判決處刑書之記載，惟被告先於該處刑書記載地點之前一、二百
    公尺處，即大豐路三段南下車道五百公尺處，已發生被告持安全帽毆打告訴人之
    行止，嗣後接續於大豐路三段二一一號前廣場雙方互有鬥毆，足見被告傷害告訴
    人地點實際上有二處，且被告係本於一傷害犯意接續而為，原審判決引用檢察官
    聲請簡易判決處刑書記載，認為被告傷害地點僅大豐路三段二一一號前廣場一處
    ，容有誤會，應予更正，併予敘明。本件原審依上開法條，審酌被告前已有傷害
    犯行，復行再犯本案，審酌告訴人所受傷勢，迄未達成和解等情狀，因而判處被
    告拘役四十日，並諭知如易科罰金，以三百元折算一日，經核其認事用法及量刑
    均稱妥適。被告上訴意旨徒以前詞置辯，請求撤銷改判，為無理由，應予駁回。
    本案經檢察官黃政揚到庭執行職務。
據上論斷，應依刑事訴訟法第四百五十五條之一第一項、第三項、第三百六十八條，
判決如主文。
中      華      民      國      九十二      年      五    月    十三    日
                                  審判長法  官    張靜琪
                                        法  官    羅智文
                                        法  官    賴妙雲
右正本證明與原本無異。
本件不得上訴。
                                        書記官
中      華      民      國      九十二      年      五    月    十三    日


司法院資訊處製作；財團法人民間司法改革基金會備份。
